最高法院刑事判決　　　　　　　　一○○年度台非字第六七號
上　訴　人　最高法院檢察署檢察總長
被　　　告　羅家妤
上列上訴人因被告數罪併罰定應執行刑案件，對於台灣高等法院
中華民國九十九年八月十二日第二審確定裁定（九十九年度聲字
第二三一六號），認為違法，提起非常上訴，本院判決如下：
    主  文
上訴駁回。
    理  由
非常上訴理由稱：「按法律上屬於自由裁量事項，尚非概無法律
性之拘束，在法律上有其外部界限及內部界限，前者法律之具體
規定，使法院得以具體選擇為適當裁判，此為自由裁量之外部界
限。後者法院為自由裁量時，應考量法律之目的，法律秩序之理
念所在，此為自由裁量之內部界限。法院為裁判時，二者均不得
有所踰越。在數罪併罰而有二裁判以上，應定其應執行刑之案件
，法院所為刑之酌定，固屬自由裁量事項，然對於法律之內、外
部界限，仍均應受其拘束（最高法院八十八年度台抗字第二七八
號裁定參照）。經查本件被告羅家妤所犯偽造文書等案件，分別
經台灣板橋地方法院九十八年度易字第三二七號判決判處毒品罪
有期徒刑三月；台灣士林地方法院九十八年度士簡字第八八六號
判決判處詐欺罪有期徒刑二月；台灣高等法院九十八年度上訴字
第五○九一號判決判處偽造文書四罪有期徒刑七月、七月、七月
、七月並定應執行刑有期徒刑一年十月在案。嗣被告所犯上開毒
品罪所判有期徒刑三月及詐欺罪所判有期徒刑二月，經台灣士林
地方法院九十九年度聲字第五七號裁定定應執行刑有期徒刑四月
確定，此有各該判決及裁定附卷可稽。即被告所犯上開六罪，其
總合之刑期為有期徒刑二年二月（一年十月加四月）。本件原裁
定所定應執行刑有期徒刑二年三月，反較未定刑前之刑期總合二
年二月多出一個月，雖未踰越刑法第五十一條第五款所定外部界
限二年九月，惟已重於未定刑前所定應執行刑之刑期總合，顯與
法律秩序之理念及法律目的之內部界限有悖，自屬違背法令（最
高法院九十九年度台非字第二四四號判決參照），案經確定，且
不利於被告。爰依刑事訴訟法第四百四十一條、第四百四十三條
提起非常上訴，以資救濟與糾正」等語。
本院按：定應執行刑之裁定，與科刑之判決具有同等之效力，於
裁定確定後，檢察總長認為違法，固得提起非常上訴。惟非常上
訴，乃對於審判違背法令之確定判決所設之非常救濟程序，以統
一法令之適用為主要目的，此與通常上訴程序旨在糾正錯誤之違
法判決，使臻合法妥適，其目的係針對個案為救濟者不同。判決
確定後，發現該案件之審判係違背法令，並與統一適用法令有關
，具有原則上之重要性；或該判決不利於被告，非予救濟，不足
以保障人權者，始有依非常上訴程序予以糾正或救濟之必要，非
謂得為第三審上訴之理由，皆得為非常上訴之理由。故數罪併罰
如何定其應執行刑，應由法院視個案具體情節之不同，以其各罪
所宣告之刑為基礎，本其自由裁量之職權，依刑法第五十一條所
定方法為之。本件被告羅家妤先後犯如原裁定附表（下稱附表）
編號一至六所示偽造文書等六罪確定，其中所犯附表編號三至六
偽造文書四罪，經台灣高等法院以九十八年度上訴字第五○九一
號判決，各判處有期徒刑七月，定應執行刑為有期徒刑一年十月
在案；又所犯附表編號一施用毒品罪，經台灣板橋地方法院以九
十八年度易字第三二七號判決判處有期徒刑三月；另所犯附表編
號二詐欺罪，經台灣士林地方法院以九十八年度士簡字第八八六
號判決判處有期徒刑二月。嗣被告所犯上開施用毒品罪所處有期
徒刑三月及詐欺罪所處有期徒刑二月，經台灣士林地方法院以九
十九年度聲字第五七號裁定定應執行刑為有期徒刑四月確定。嗣
因上開六罪合於數罪併罰定應執行刑之規定，經檢察官聲請另定
其應執行刑，由台灣高等法院以九十九年度聲字第二三一六號裁
定定其應執行刑為有期徒刑二年三月確定，有相關之刑事判決、
簡易判決、裁定在卷可稽。而原確定裁定就上開六罪另定應執行
刑，因所斟酌考量之相關條件與之前不同，其以上開六罪所宣告
之刑為基礎，本其自由裁量之職權行使，另定被告應執行刑為有
期徒刑二年三月，並未違背刑法第五十一條第五款之規定，自不
能任指其違背法令。非常上訴意旨所稱非與統一適用法令有關，
而具有原則上之重要性，亦無原裁定不利於被告，非予救濟，不
足以保障人權之情形。此與本院八十年台非字第四七三號判例所
指減刑後所定之應執行刑，反較減刑前所定之應執行刑為重，悖
離減刑之目的（紀念開國八十年，予罪犯更新向善之機）者，顯
然有別，非可援引。本件非常上訴，尚難認為有理由，應予駁回
。
據上論結，應依刑事訴訟法第四百四十六條，判決如主文。
中    華    民    國  一○○  年    三    月  二十四  日
                      最高法院刑事第八庭
                          審判長法官  花  滿  堂  
                                法官  黃  正  興  
                                法官  洪  昌  宏  
                                法官  徐  昌  錦  
                                法官  王  聰  明  
本件正本證明與原本無異
                                      書  記  官  
中    華    民    國  一○○  年    三    月  二十八  日
                                                    Ｍ